臺灣高雄地方法院刑事判決　　　　　　　　　　　九十三年度訴緝字第一三號
　　公　訴　人　臺灣高雄地方法院檢察署檢察官
　　被　　　告　乙○○
右列被告因違反臺灣地區與大陸地區人民關係條例等案件，經檢察官提起公訴（八十
八年度偵字第二六四四八號），本院適用簡式審判程序判決如左：
    主  文
乙○○共同違反不得使大陸地區人民非法進入臺灣地區之規定，累犯，處有期徒刑陸
月，如易科罰金，以參佰元折算壹日。
    事  實
一、乙○○曾於民國八十五年間，因犯預備殺人罪，經臺灣高雄地方法院判處有期徒
    刑六月確定，甫於八十七年十二月八日執行完畢，仍不知悔改，其明知其與大陸
    地區人民陳秀英並無結婚之真意（陳秀英另行審結未經起訴），且明知未經許可
    ，不得使大陸地區人民非法進入台灣，竟於八十八年三月間與蕭勝和、黃明珠（
    另經本院八十九年訴字二三二號判決各判處有期徒刑六月，緩刑三年確定）共同
    基於使大陸地區人民非法進入臺灣地區之犯意及使公務員登載不實之之概括犯意
    聯絡，由乙○○充任人頭，並約定由蕭勝和、黃明珠免費招待乙○○至大陸旅遊
    及事成後酬以新台幣（下同）八萬之人頭費，安排乙○○於八十八年四月六日出
    境前往大陸後，於同年六月四日在大陸地區福建省福州市辦理虛偽公證結婚之登
    記手續．並取得該市公證處核發之結婚公證書，復於同年六月二十一日經財團法
    人海峽交流基金會認證，並取得驗證證明後再將前開結婚證明書、財團法人海峽
    交流基金會證明各一紙等資料後，再由乙○○於同年六月二十二日持至高雄縣政
    府鳳山市第一戶政事務所申請辦理與陳秀英之結婚登記，使不知情之戶政公務員
    將乙○○與陳秀英結婚之不實事項登載於職務上所掌管之戶政登記簿公文書上，
    並據以發給戶籍謄本，足以生損害於戶政機關對於結婚登記及戶籍管理之正確性
    。乙○○、蕭勝和、黃明珠又承上開概括犯意，由乙○○於同日至其戶籍所在地
    之高雄縣政府警察局鳳山分局鳳崗派出所，填寫「大陸地區人民進入臺灣地區保
    證書」，並交予該管員警，致使不知情之該管警員將乙○○與陳秀英係夫妻關係
    之不實之事項，登載於上開保證書簽註意見欄內，足以生損害於高雄縣政府警察
    局鳳山分局鳳崗派出所對於大陸地區人民進入臺灣地區管理之正確性。嗣乙○○
    又於同日在委託書之委託人欄簽名，交予黃明珠填寫「大陸地區人民進入臺灣地
    區旅行證申請書」，並持上開不實之大陸地區人民進入臺灣地區保證書、結婚登
    記戶籍謄本及結婚證明書、財團法人海峽交流基金會證明書等資料，向內政部警
    政署入出境管理局（下稱入出境管理局）行使，申請陳秀英來臺探親，致不知情
    之入出境管理局承辦公務員將「民國八十八年六月四日結婚」、「大陸來台探病
    奔喪」之不實事項，登載於職務上所掌之前開旅行證申請書下方記載核發情形之
    公文書上，並據以核發大陸地區人民劉孫明之「中華民國臺灣地區旅行證」（證
    號八八入出字第三三八一九一七一號），而准許陳秀英來臺，足以生損害於入出
    境管理局對於大陸地區人民入出境管理之正確性。旋於同年八月十二日，陳秀英
    以探親名義入境臺灣，並於通關時，持上開形式上合法，而內容不實之旅行證供
    入出境管理人員查驗以行使，而非法入境臺灣地區。陳秀英進入台灣地區後，即
    自同年九月二十八日起，在台中縣潭子鄉打工從事家俱加工之工作。嗣經警於同
    年十月二十六日，在高雄市火車站前，查獲至台中縣某家具工廠非法工作欲返回
    高雄辦理延長居留之大陸地區人民陳秀英，始察始上情。
二、案經高雄縣警察局鳳山分局移送臺灣高雄地方法院檢察署檢察官偵查起訴。
    理  由
壹、程序部分：本件被告所犯為死刑、無期徒刑或最輕本刑為三年以上有期徒刑以外
    之罪，其於準備程序中就被訴事實為有罪之陳述，經法官告知簡式審判程序之旨
    ，並聽取公訴人之意見後，依刑事訴訟法第二百七十三條之一第一項規定，裁定
    由受命法官獨任進行簡式審判程序，合先敘明。
貳、實體部分：
一、右揭事實業經被告乙○○坦承不諱，核與證人陳秀英於警訊中供述情節相符，並
    有大陸地區人民進入臺灣地區旅行證申請書、中華國民臺灣地區旅行證、大陸地
    區人民進入臺灣地區保證書、結婚登記戶籍謄本、福建省福州市公證處核發之結
    婚證明書、財團法人海峽交流基金會證明書各一紙（以上均為影本）在卷可稽，
    事證明確，被告犯行，足堪認定。
二、按大陸地區人民非經主管機關許可，不得進入臺灣地區；又不得使大陸地區人民
    非法進入臺灣地區，臺灣地區與大陸地區人民關係條例第十條第一項及第十五條
    第一項第一款定有明文。次按臺灣地區與大陸地區人民關係條例第七十九條第一
    項處罰違反同條例第十五條第一款所定使大陸地區人民非法進入臺灣地區罪，凡
    非經合法手續進入者皆包含之，自不以偷渡進入為限（最高法院九十年度台上字
    第三一八○號判決意旨參照）。而被告行為後，臺灣地區與大陸地區人民關係條
    例已於九十二年十月二十九日修正公布，其中修正後之第七十九條規定已自九十
    二年十二月三十一日起施行（行政院九十二年十二月二十九日院臺秘字第○九二
    ○○六九五一七號令），該條例修正後第七十九條第一項之法定刑係由「五年以
    下有期徒刑、拘役或科或併科新臺幣五十萬元以下罰金」修正為「一年以上七年
    以下有期徒刑，得併科新臺幣一百萬元以下罰金」，則修正後之法定本刑重於修
    正前之同條項之法定本刑，比較新舊法，以適用舊法較有利於被告，自應適用九
    十二年十月二十九日修正前臺灣地區與大陸地區人民關係條例第七十九條第一項
    之規定處罰。又戶籍謄本為戶政機關之公務員職務上所掌之公文書；另大陸地區
    人民進入台灣地區保證書，及大陸地區人民進入臺灣地區旅行證申請書，雖均係
    被告等人所填寫申請，惟該保證書上對保或證明機關簽註意見欄及該申請書上之
    審核欄，則均為承辦公務員職務上所填寫之文書。且戶政機關及承辦人口查核、
    對保員警及入出境管理局受理大陸地區人民旅行證申請之承辦公務員對於被告與
    陳秀英是否為夫妻及其等係於何時結婚乙節，均無實質審查權；則被告明知其與
    陳秀英並無結婚之真意，卻為使陳秀英入境，而持結婚公證書使前開公務員在渠
    等所掌之公文書上填載被告與陳秀英結婚、配偶為陳秀英或其等係於民國八十八
    年六月四日結婚等事項，即該當刑法第二百十四條使公務員登載不實罪。被告再
    持戶籍謄本至前開派出所，由該派出所員警對保並在大陸地區人民進入臺灣地區
    保證書上簽註意見，以及持戶籍謄本、大陸地區人民進入臺灣地區保證書等至入
    出境管理局申辦大陸地區人民進入臺灣地區之旅行證，均已達行使之程度，並足
    以生損害於前開機關對於戶籍登記事項、對保或證明事項及入出境管理之正確性
    。核被告乙○○所為，係違反修正前臺灣地區與大陸地區人民關係條例第十五條
    第一款規定，而犯該條例第七十九條第一項之非法使大陸地區人民進入臺灣地區
    罪、刑法第二百十六條、第二百十四條之行使使公務員登載不實文書罪。被告與
    陳秀英、蕭勝和、黃明珠就前開行使使公務員登載不實文書之犯行；被告、蕭勝
    和、黃明珠就所犯前開非法使大陸地區人民進入臺灣地區之犯行，互有犯意聯絡
    與行為分擔，均為共同正犯。被告多次行使使公務員登載不實文書罪，時間緊接
    ，所犯構成要件相同，顯係基於概括犯意反覆為之，均為連續犯，應依刑法第五
    十六條之規定以一罪論，並加重其刑。渠等連續使公務員登載不實之低度行為，
    為連續行使使公務員登載不實文書罪之高度行為所吸收，均不另論罪。又被告所
    犯前開連續行使使公務員登載不實文書與非法使大陸地區人民進入臺灣地區二罪
    間，有方法、目的之牽連關係，為牽連犯，應依刑法第五十五條之規定，從一重
    依非法使大陸地區人民進入臺灣地區罪論處。被告曾於八十五年間，因犯預備殺
    人罪，經臺灣高雄地方法院判處有期徒刑六月確定，甫於八十七年十二月八日執
    行完畢，有臺灣高雄地方法院檢察署刑案資料查註紀錄表、本院被告院內索引紀
    錄表、臺灣高等法院被告全國前案紀錄表在卷足憑。其於五年以內再犯本件有期
    徒刑以上之罪，為累犯，應依刑法第四十七條之規定遞予加重其刑。爰審酌被告
    以假結婚之方式，使大陸地區人民得以入境臺灣地區，損及戶政機關及入出境管
    理局管理戶籍、入境之正確性，及其對臺灣地區社會生活秩序危害擾亂之程度，
    惟於坦承犯行，尚有悔意，犯後態度良好等一切情狀，量處如主文所示之刑，並
    諭知易科罰金之折算標準，以示懲儆。
據上論斷，應依刑事訴訟法第二百八十四條之一、第二百七十三條之一第一項、第二
百九十九條第一項前段，修正前臺灣地區與大陸地區人民關係條例第七十九條第一項
、第十五條第一款，刑法第十一條前段、第二條第一項但書、第二十八條、第五十六
條、第二百十四條、第二百十六條、第五十五條、第四十七條、第四十一條第一項前
段，罰金罰鍰提高標準條例第一條前段、第二條，判決如主文。
本案經檢察官甲○○到庭執行職務。
中      華      民      國      九十三      年      八    月  二十七    日
                                  臺灣高雄地方法院刑事第十二庭
                                      法  官    王啟明
右正本證明與原本無異。
如不服本判決，應於判決送達後十日內，向本院提出上訴狀。
                                      書記官    陳寰瑛
中    華    民  國      九十三      年      八      月     二十七    日
附錄本判決論罪科刑法條：
臺灣地區與大陸地區人民關係條例第七十九條
違反第十五條第一款規定者，處五年以下有期徒刑、拘役或科或併科新台幣五十萬元
以下罰金。
以犯前項之罪為常業者，處一年以上七年以下有期徒刑，得併科新台幣一百萬元以下
罰金。
第一項之未遂犯罰之。
中華民國刑法第二百一十四條
明知為不實之事項，而使公務員登載於職務上所掌之公文書，足以生損害於公眾或他
人者，處三年以下有期徒刑、拘役或五百元以下罰金。
中華民國刑法第二百一十六條
行使第二百十條至第二百十五條之文書者，依偽造、變造文書或登載不實事項或使登
載不實事項之規定處斷。
